臺灣士林地方法院民事判決　　　　　　　　94年度親字第15號
原　　　告　丙○○
被　　　告　乙○○
　　　　　　戊○○
　　　　　　己○○
　　　　　　甲○○○
　　　　　　　　　　　號4樓
　　　　　　丁○○
上述當事人間確認親子關係事件，本院於民國94年8月26日言詞
辯論終結，判決如下：
    主  文
確認原告與被告乙○○間之親子關係不存在。
確認原告與黃容芬、盧馴（即盧純）間之親子關係存在。
訴訟費用由被告負擔。
    事實及理由
一、本件被告甲○○○、丁○○經合法通知，未於言詞辯論期日
    到場，核無民事訴訟法第386 條各款所列之情形，爰依原告
    聲請，由其一造辯論而為判決。
二、原告起訴主張：緣原告丙○○實際上係黃容芬（女，民國11
    年12月1 日生，
    91年3 月25日死亡）、盧馴（即盧純，男，民國5 年12月15
    日生，
    3 日死亡）所生之子，惟於61年間因其生父盧馴（即盧純）
    替情報局工作，盧馴（即盧純）為顧慮原告當時仍在越南擔
    任戰地記者之工作，為保護原告之身家安全，遂透過上級協
    助，並情商盧馴之胞弟盧象誠同意，將原告
    父、生母分別虛偽登記為六叔「盧象誠」、六嬸「乙○○」
    ，但事實上原告與
    告「乙○○」並無事實上之親子血緣關係，殆於64年4 月30
    日越南淪陷，原告未及逃離，生父盧馴乃透過政府以專案方
    式使原告恢復身份，再向入出境管理局申辦救助原告回國，
    嗣經入出境管理局核發（65）入字第30002719號入境證終獲
    重回國門，該入境證之父母欄已清楚載明原告之生父母為「
    盧馴」、「黃容芬」二人；另盧馴於生前親筆填寫之公務人
    員履歷表，亦將原告記載為其子女；再者，盧馴、黃容芬之
    另一親生子女盧之玲在學校就讀期間，亦於家庭狀況登記表
    上填寫原告為其胞弟等情，足證原告之真正生父、生母實非
    盧象誠、乙○○二人，而係盧馴、黃容芬二人。另原告為確
    認身分關係，已與盧馴、黃容芬所生之另一子女即被告戊○○至醫院進行血親鑑定，鑑定結果亦為「兩人可以肯定具兄
    妹關係」。原告多年來忙於奔走衣食，未前往戶政機關更正
    親生父親、母親姓名，由於年事漸高，親生父母亦先後辭世
    ，原告為延續盧門香火，亟欲認祖歸宗，因原告與盧象誠、
    被告乙○○間並無真實之血緣關係，而係與盧馴、黃容芬之
    間具有血緣關係，兩造間因該親子關係存否所生之扶養及繼
    承等私法上權利義務關係存否即不明確，而此不安狀態得以
    確認判決除去之，故原告提起本件確認訴訟應有確認之利益
    等語，並起訴聲明(一)確認原告與被告乙○○間之親子關係不
    存在。(二)確認原告與黃容芬、盧馴（即盧純）間之親子關係
    存在。(三)訴訟費用由被告負擔。又被告乙○○、戊○○、己○○皆已到庭自認原告主張之上述事實為真正。被告甲○○○、丁○○則經合法通知未到庭，亦未提出書狀作何聲明或
    陳述。
三、按確認法律關係之訴，非原告有即受確認判決之法律上利益
    者，不得提起之；確認證書真偽或為法律關係基礎事實存否
    之訴，亦同，民事訴訟法第247條第1項定有明文。又此所謂
    即受確認判決之法律上利益，係指因法律關係之存否不明確
    ，致原告在私法上之地位有受侵害之危險，而此項危險得以
    對於被告之確認判決除去之者而言，故確認法律關係成立或
    不成立之訴，苟具備前開要件，即得謂有即受確認判決之法
    律上利益（最高法院42年度台上字第1031 號判例參照）。
    經查，兩造對於原告與被告乙○○及盧象誠間並無真實之血
    緣關係，而原告與被告戊○○、己○○、甲○○○、丁○○
    之生父盧馴（即盧純）、生母黃容芬間則具有真實之血緣關
    係等情固不爭執，惟因原告之
    為盧象誠（已歿）、生母為被告乙○○，而非盧馴（即盧純
    ）及黃容芬，則原告究與何人具有親子關係即不明確，亦即
    原告與被告乙○○間之親子關係是否存在？原告與黃容芬、
    盧馴（即盧純）間是否具有親子關係等情尚非明確，而此等
    不安之狀態得以確認判決除去，故原告提起本訴應認有即受
    確認判決之法律上利益，合先敘明。又關於確認親子關係訴
    訟之當事人，原告起訴請求確認親子關係存在時，原則上應
    以主張與之具有親子關係之生父母為被告，倘其生父母現已
    死亡，自應以自命為生父母之全體繼承人為被告，提起確認
    其與已故生父母之間親子關係存在之訴。本件原告主張其事
    實上之生父盧馴（即盧純）及生母黃容芬皆已死亡，則原告
    為求確認其與盧馴（即盧純）、黃容芬間之親子關係存在，
    自得以盧馴（即盧純）、黃容芬之繼承人即戊○○、甲○○○、己○○、丁○○等人為被告而提起本件確認訴訟，附此
    敘明。
四、原告主張其實際上係黃容芳、盧馴（即盧純）所生之婚生子
    ，惟因其生父盧馴（即盧純）於61年間替情報局工作，盧馴
    （即盧純）當時顧慮原告仍在越南擔任戰地記者之工作，為
    保護原告之身家安全，遂透過上級協助，將原告
    之生父、生母分別虛偽登記為六叔「盧象誠」、六嬸「乙○○」，但事實上原告與
    即被告「乙○○」並無事實上之親子血緣關係；原告殆於64
    年4 月30日越南淪陷時未及逃離越南，盧馴（即盧純）乃透
    過政府以專案方式使原告恢復身份，再向入出境管理局申辦
    救助原告回國，嗣經入出境管理局核發（65）入字第300027
    19號入境證終獲重回國門，該入境證之父母欄亦已清楚載明
    原告之生父母為「盧馴」、「黃容芬」二人；且盧馴於生前
    親筆填寫之公務人員履歷表、中國國民黨反共革命工作幹部
    儲備登記表上，均將原告列為其親生子女，故原告與
    記上之生父盧象誠、生母即被告乙○○之間並不具有真實之
    血緣關係，原告之生父、生母實際上係為盧馴（即盧純）、
    黃容芬二人等事實，業據原告提出
    證、中國國民黨反共革命工作幹部儲備登記表、公務人員履
    歷表及行政院國軍退除役官兵輔導委員會臺北榮民總醫院（
    以下簡稱臺北榮民總醫院）血親鑑定報告3 份等為證，並經
    本院核閱上述文件內容無訛，而被告乙○○、戊○○、己○○亦均到庭自認原告主張之上述事實為真正。又原告先後與
    被告乙○○及被告即黃容芬、盧馴（即盧純）所生子女戊○○、己○○前往台北榮民總醫院進行血緣鑑定，依其提出血
    親鑑定報告之內容所載，原告與被告乙○○經臺北榮民總醫
    院進行親子血緣鑑定後，鑑定結論認「根據以上之結果分析
    ，可以排除乙○○與丙○○之親子關係。」等語，有臺北榮
    民總醫院94年5 月11日IＺ000000000 號親子鑑定報告在卷足
    憑；而原告與被告戊○○經臺北榮民總醫院進行血緣鑑定後
    ，鑑定結論認「母系遺傳標記粒線體HV區核酸序列相同，根
    據遺傳標記結果分析，戊○○與丙○○可以肯定具有兄妹關
    係。」等語，有臺北榮民總醫院93年12月30日IＺ000000000
    號血親鑑定報告在卷可佐；且原告與被告己○○經臺北榮民
    總醫院進行血緣鑑定後，鑑定結論認「父系遺傳標記Y 染色
    體DNA STR 單倍型結果相同，母系遺傳標記粒線體HV區核酸
    序列相同；根據遺傳標記結果分析，己○○與丙○○具有兄
    弟關係。」等語，有臺北榮民總醫院94年3 月7 日IＺ000000
    000 號血親鑑定報告在卷可憑。況被告乙○○已到庭自認：
    原告丙○○確實不是伊的親生子女，伊只是原告之嬸嬸；因
    原告於61年時要從越南到臺灣來，伊先生盧象誠與盧馴是兄
    弟，為了便於原告辦理來台手續，就將原告之父母欄登記為
    伊和伊先生之姓名，但伊不知道他們是如何去辦理，實際上
    原告並不是伊子女，而係姪子。原告之親生父母為盧馴、黃
    容芬等情綦詳。而被告己○○則到庭陳述：原告確實是伊的
    親弟弟等語明確；被告戊○○亦陳稱：原告應該是伊的親哥
    哥等語無訛，可見原告主張其與被告戊○○、甲○○○、己○○、丁○○之生父盧馴（即盧純）、生母黃容芬之間具有
    真實血緣關係，原告應係盧馴（即盧純）、黃容芬之親生子
    ，而原告與其
    之間實際上並不具有血緣關係等情屬實，自堪信原告之主張
    為真正。從而原告依民事訴訟法第247 條之規定提起本件確
    認親子關係之訴，請求確認原告與被告乙○○間之親子關係
    不存在；及確認原告與黃容芬、盧馴（即盧純）間之親子關
    係存在，為有理由，應予准許。
五、據上論結，本件原告之訴為有理由，依民事訴訟法第385條
    第1項前段、第78條、第85條第1項前段，判決如主文。
中　　華　　民　　國　　94　　年　　9 　　月　　9 　　日
                  家事法庭  法  官  陳章榮
以上正本證明與原本無異。
如對本判決上訴，應於判決送達後20日內向本院提出上訴狀。
中　　華　　民　　國　　94　　年　　9 　　月　　9 　　日
                            書記官  吳小平
